臺灣新竹地方法院民事判決  
111年度訴字第656號
原      告  許佩婷  

被      告  周晉宏  


上列當事人間請求損害賠償事件，原告提起刑事附帶民事訴訟，
經本院刑事庭裁定移送前來（111年度附民字第341號），本院於
民國111年9月26日言詞辯論終結，判決如下：
    主  文
被告應給付原告新臺幣肆拾肆萬陸仟元，及自民國一一一年五月
三日起至清償日止，按週年利率百分之五計算之利息。
原告其餘之訴駁回。
訴訟費用由被告負擔百分之十五，餘由原告負擔。
本判決第一項得假執行。
原告其餘假執行之聲請駁回。
　　事實及理由
壹、程序方面：
　　本件被告經合法通知，未於言詞辯論期日到場，核無民事訴
    訟法第386條所列各款情形，爰依原告之聲請，由其一造辯
    論而為判決。
貳、實體方面：
一、原告主張：被告依其社會生活之通常經驗與智識思慮，可預
    見將其所有金融帳戶之存摺、金融卡、密碼、網路銀行帳號
    暨密碼提供非屬親故或互不相識之人使用，有遭他人利用作
    為財產犯罪所得財物匯入及提領工具之可能，並藉此達到掩
    飾詐欺犯罪所得去向之目的，使犯罪查緝更形困難，進而對
    該詐欺取財正犯所實行之詐欺取財及掩飾該詐欺犯罪所得去
    向之洗錢罪正犯行施以一定助力，仍基於縱令他人以其所申
    辦之金融帳戶實行詐欺取財犯行、掩飾詐欺犯罪所得去向，
    亦均不違其本意之幫助犯意，於民國110年6月至7月間某日
    ，在新竹市東區民族路某處，將其所申辦之中國信託商業銀
    行帳號000-000000000000號帳戶（下稱系爭帳戶）之存摺、
    金融卡、密碼、網路銀行帳號暨密碼，交付真實姓名年籍均
    不詳之詐欺集團成員收受使用，而以此方式提供上開中信銀
    行帳戶予該詐欺集團使用而幫助其等遂行詐欺取財及洗錢之
    犯罪行為。嗣該詐欺集團成員取得系爭帳戶之資料後，基於
    共同意圖為自己不法所有之詐欺取財及洗錢犯意聯絡，由該
    詐欺集團某成年成員於110年7月10日某時許，以交友軟體Pa
    ktor、通訊軟體Line暱稱「陳瑜」、「林君浩」結識原告，
    並向原告介紹手機APP「MX」，佯稱可投資比特幣賺取價差
    獲利云云，使原告信以為真、陷於錯誤，乃依照其2人指示
    匯款至指定帳戶，入金後即帶領原告進行操盤，惟當原告要
    提領獲利時卻無法出金，始驚覺受騙，共匯出1,000萬元以
    上之金額。為此，爰依侵權行為之法律關係提起本件訴訟，
    請求被告賠償原告300萬元之損害，並聲明：被告應給付原
    告300萬元，及自刑事附帶民事起訴狀繕本送達翌日起至清
    償日止，按週年利率百分之5計算之利息；願供擔保請准宣
    告假執行。
二、被告未於言詞辯論期日到場，亦未提出書狀作何聲明或陳述
    。
三、得心證之理由：
　㈠按犯罪同時侵害國家社會及個人法益者，其被侵害之個人自
    不失為因犯罪而直接受損害之人，應仍得依刑事訴訟法第48
    7條之規定，於刑事訴訟程序附帶提起民事訴訟，對於被告
    及依民法負賠償責任之人，請求回復其損害（最高法院90年
    度台抗字第333號民事裁定要旨參照）。次按洗錢防制法第1
    條規定：「為防制洗錢，追查重大犯罪而制定本法」，其立
    法目的固具有強烈保護國家法益性質，然同法第2條規定：
    「本法所稱洗錢，係指下列行為：一掩飾或隱匿因自己重大
    犯罪所得財物或財產上利益者。二掩飾、收受、搬運、寄藏
    、故買或牙保他人因重大犯罪所得財物或財產上利益者」，
    而所謂「重大犯罪」，包括銀行法第125條第1項之罪，觀諸
    洗錢防制法第3條第1項第9款規定至明。又洗錢防制法第14
    條第1項規定：「犯第11條之洗錢罪（即第2條之洗錢行為）
    ，其因犯罪所得財物或財產上利益，除應發還被害人或第三
    人者外，不問屬於犯人與否沒收之」。是以該重大犯罪所得
    之洗錢犯行，使被害人難以追償，除侵害國家法益外，亦屬
    侵害被害人之個人法益（最高法院93年度台抗字第762號裁
    定、93年度台上字第251號、98年度台上字第5412號刑事判
    決意旨參照）。本件被告所涉犯之幫助犯洗錢防制法罪嫌，
    依上開見解及說明，除侵害國家法益外，亦屬侵害被害人之
    個人法益，是原告於刑事訴訟程序中對被告提起附帶民事訴
    訟，於法即無不合，先予敘明。
　㈡原告主張被告提供系爭帳戶資料，幫助詐欺集團向原告為詐
    騙之行為，致原告陷於錯誤而於110年8月2日12時38分許，
    在臺中市○區○○路0段000號之元大商業銀行復興分行臨櫃匯
    款44萬6,000元至系爭帳戶之事實，為被告於本院111年度金
    訴字第60號刑事案件審理中坦承不諱，且被告上揭所為，業
    經本院刑事庭以上開刑事判決判處被告幫助犯洗錢防制法第
    14條第1項之洗錢罪在案，有該案刑事判決在卷可參（見本
    院卷第12至22頁）；又被告已於相當時期受合法通知，未於
    言詞辯論期日到場爭執，復未提出任何有利於已之聲明、陳
    述或證據以供本院審酌，則本院審酌上開證物，自堪信原告
    此部分之主張為真正。
  ㈢再按因故意或過失，不法侵害他人之權利者，負損害賠償責
    任；違反保護他人之法律，致生損害於他人者，負賠償責任
    ，民法第184條第1項前段及第2項分別定有明文。侵權行為
    乃對於被害人所受之損害，由加害人予以填補，俾回復其原
    有財產狀態之制度（最高法院86年度台上字第1705號判決意
    旨參照）。經查，被告提供其所有之系爭帳戶存摺、金融卡
    、金融卡密碼、網路銀行帳號及密碼予不詳之詐騙集團成員
    ，進而為該詐騙集團所使用，以此方式幫助掩飾、隱匿犯罪
    所得之去向，致依法應歸還原告之44萬6,000元匯款金額難
    以追償，被告所為違反洗錢防制法之犯行，自與原告之損害
    間具有相當因果關係，準此，原告依侵權行為之法律關係，
    請求被告賠償44萬6,000元，核屬有據，應予准許。
　㈣又按當事人主張有利於己之事實，就其事實負有舉證之責，
    民事訴訟法第277條亦有明文。原告雖主張因本件詐欺案而
    匯款之金額達1,000萬元以上，但僅請求被告賠償其中300萬
    元部分之損失等語。惟查，上開刑事判決依中國信託商業銀
    行股份有限公司檢附之系爭帳戶基本資料暨存款交易明細、
    元大商業銀行股份有限公司國內匯款申請書等證據，認定上
    開詐騙集團以被告之系爭帳戶對原告所為詐欺取財金額即為
    44萬6,000元，至於原告請求之其餘金額，則難認為被告就
    此部分有何幫助詐欺及違反洗錢防制法之行為；而原告復未
    能舉證證明被告有其他幫助行為或參與、分擔其餘詐欺款項
    之集團成員之犯行，或與其有犯意之聯絡，是以，原告請求
    被告賠償超過44萬6,000元範圍之金額，尚屬無據。
　㈤末按按給付無確定期限者，債務人於債權人得請求給付時，
    經其催告而未為給付，自受催告時起，負遲延責任。其經債
    權人起訴而送達訴狀，或依督促程序送達支付命令，或為其
    他相類之行為者，與催告有同一之效力。遲延之債務，以支
    付金錢為標的者，債權人得請求依法定利率計算之遲延利息
    。應付利息之債務，其利率未經約定，亦無法律可據者，週
    年利率為5%，民法第229條、第233條第1項及第203條分別定
    有明文。，民法第233條第1項本文、第229條第2項、第203
    條分別定有明文。本件原告依侵權行為法律關係請求被告負
    損害賠償責任，屬無確定期限之債，並以支付金錢為標的，
    則原告請求自起訴狀繕本送達被告之翌日即111年5月3日（
    見本院附民字卷第11頁送達證書）起至清償日止，按週年利
    率百分之5計算之利息，核屬有據，應予准許。
四、綜上所述，原告依侵權行為之法律關係，請求被告給付原告
    44萬6,000元，及自111年5月3日起至清償日止，按週年利率
    百分之5計算之利息，為有理由，應予准許；逾此部分之請
    求，即無理由，應予駁回。
五、本件原告勝訴部分，係命給付金額未逾50萬元之判決，應依
    民事訴訟法第389條第1項第5款規定，依職權宣告假執行，
    原告雖就此部分陳明願供擔保，請准宣告假執行，惟本院既
    已依職權宣告，無再命原告提供擔保之必要，不另為准駁之
    諭知。至原告敗訴部分，其假執行之聲請已失其依據，應併
    予駁回。
六、本件係刑事附帶民事訴訟，而由本院刑事庭移送民事庭者，
    依法不需徵收裁判費，且至本院言詞辯論終結時，亦未發生
    其他訴訟費用，故無從確定訴訟費用之數額。惟本件仍應依
    民事訴訟法第78條，諭知訴訟費用由敗訴之被告負擔，以備
    將來如有訴訟費用發生時，得以確定其數額，併予敘明。　
中　　華　　民　　國　　111 　年　　10　　月　　24　　日
                  民事第二庭    法　官　彭淑苑
以上正本係照原本作成。
如對本判決上訴，須於判決送達後 20 日內向本院提出上訴狀。
如委任律師提起上訴者，應一併繳納上訴審裁判費。
中　　華　　民　　國　　111 　年　　10　　月　　24　　日
                                書記官  林琬茹